臺灣板橋地方法院刑事判決　　　　　　 100年度訴字第1658號
公　訴　人　臺灣板橋地方法院檢察署檢察官
被　　　告　陳素蘭
上列被告因違反藥事法案件，經檢察官提起公訴（100 年度偵字
第3359號），本院判決如下：
    主  文
陳素蘭共同輸入禁藥，處有期徒刑陸月。扣案之禁藥「新肝寶精
」肆瓶、「SMARKEN 」貳拾玖瓶、「MARIA AZAMI 」柒瓶、「
NEW BORN SOLUTION-ACE 」肆瓶、「GOLD SPIN LIFE」捌瓶及帳
冊壹本均沒收。
    事  實
一、陳素蘭明知未經中央衛生主管機關行政院衛生署核准擅自輸
    入之藥品係屬禁藥，不得輸入及販賣，竟基於輸入、販賣禁
    藥之單一犯意，與真實姓名及年籍資料均不詳之成年友人基
    於共犯之犯意聯絡，利用其友人至日本旅遊返台入境之機會
    ，自民國99年9 月間某日起至100 年1 月17日止，接續多次
    由陳素蘭之真實姓名及年籍資料均不詳之成年友人以旅客行
    李夾帶之方式，擅自輸入未取得輸入許可證之禁藥「新肝寶
    精」、「SMARKEN 」、「MARIA AZAMI 」、「NEW BORN SOL
    UTION-ACE 」、「GOLD SPIN LIFE」等，陳素蘭旋即委請不
    知情之司機劉萬連載送其前往桃園中正國際機場外接應取貨
    ，陳素蘭以較低之價格販入上開禁藥，將販入價額支付予前
    開友人，再以較高之價額接續多次售予不特定人，從中賺取
    差價。嗣於100 年1 月18日晚間7 時30分許，警方持搜索票
    至陳素蘭位於新北市○○區○○路310 號15樓之6 執行搜索
    ，當場查獲陳素蘭所有輸入後欲販售之藥品「MARIA AZAMI
    」7 瓶、「NEW BORN SOLUTION-ACE 」4瓶 、「GOLD SPIN
    LIFE」3 瓶及其所有供販賣禁藥所用之帳冊1 本。並自上址
    地下室停車場內劉萬連所有之車牌號碼278-A2營業小客車後
    行李箱內，查獲陳素蘭所有輸入後欲販售之藥品「新肝寶精
    」4 瓶、「SMARKEN 」29瓶、「GOLD SPIN LIFE」5 瓶等物
    ，始循線查悉上情。
二、案經行政院海岸巡防署海岸巡防總局南部地區巡防局移送台
    灣板橋地方法院檢察署檢察官偵查起訴。
    理  由
壹、證據能力部分：
    按被告以外之人於審判外之陳述，雖不符合刑事訴訟法第15
    9條之1至第159條之4之規定，但經當事人於審判程序同意作
    為證據，法院審酌該言詞陳述或書面陳述作成時之情況，認
    為適當者，亦得為證據；當事人、代理人或辯護人於法院調
    查證據時，知有第159條第1項不得為證據之情形，而未於言
    詞辯論終結前聲明異議者，視為有前項之同意；刑事訴訟法
    第159 條之5 第1 項、第2 項分別定有明文。本件檢察官、
    被告陳素蘭對於本判決下列所引用各項被告以外之人於審判
    外之陳述，於本院審理時均表示無意見而不予爭執，且迄至
    言詞辯論終結前亦未再聲明異議，本院審酌上開證據資料製
    作時之情況，尚無違法不當及證明力明顯過低之瑕疵之情形
    ，依前述規定認例外均具有證據能力，且經本院於審判期日
    依法進行證據之調查、辯論，當事人於訴訟上程序權利，已
    受保障，先予敘明。
貳、認定犯罪事實所憑之證據及理由：
一、訊據被告陳素蘭固坦承有於上開時、地委請友人自境外之日
    本攜帶前開藥品入境桃園中正國際機場，並將該等藥品出售
    不特定人等事實，惟矢口否認有何輸入、販賣禁藥犯行，辯
    稱：伊是託導遊從日本帶藥品回來，伊再前往桃園中正國際
    機場取貨，每一罐藥品賺約新台幣（下同）200 元之差價，
    伊只是賺一些車馬費，不知道有這麼嚴重云云。經查：
（一）被告陳素蘭於上開時間接續多次委請友人自日本攜帶前開
      藥品入境桃園中正國際機場，復委請不知情之劉萬連載運
      ，並於上開時間、地點查獲如前開物品等情，除被告陳素
      蘭於警詢、偵查及本院審理中之供述外，復有證人劉萬連
      於警詢、偵查中之證述，及搜索扣押、筆錄、扣押物品目
      錄表在卷可稽，並有上開藥品扣案足憑，被告陳素蘭與真
      實姓名年籍資料均不詳之友人共同自境外之日本輸入上開
      藥品之事實，自堪認定。
（二）按輸入藥品，應依藥事法第39條規定將其成分、規格、性
      能、製法之要旨，檢驗規格與方法及有關資料或證件，連
      同標籤、仿單及樣品，並繳納證書費、查驗費，申請中央
      衛生主管機關（行政院衛生署）查驗登記，經核准發給藥
      品許可證後，始得由藥品許可證所有人及其授權者輸入，
      藥事法第39條定有明文；而未經依藥事法第39條之規定申
      請核准擅自輸入之藥品，除係旅客或隨交通工具服務人員
      攜帶自用藥品進口者外，即係屬藥事法第22條第1 項第2
      款前段之禁藥，藥事法第22條第1 項第2 款、藥事法施行
      細則第6 條亦設有明文。又扣案之「新肝寶精」、「SMAR
      KEN 」、「MARIA AZAMI 」、「NEW BORN SOLUTION-ACE
      」、「GOLD SPIN LIFE」等物品，經行政院海岸巡防署海
      岸巡防總局南部地區巡防局函請行政院衛生署食品藥物管
      理局鑑定結果，認「新肝寶精：依其外標示... 含
      Silymarin...等成分，宣稱『解毒、抗酸化』之醫療效能
      ，該品以藥品列管」、「SMARKEN ：依其外標示，該品含
      Linoleic acid 1664mg... 等成分，宣稱improvement of
      increased serum cholesterol lipometabolism，經查本
      署曾核准類似處方之藥品許可證，依其標示，該品於日本
      以醫藥品管理，該品以藥品列管」、「MARIA AZAMI ：依
      其外標示，該品含silybin...等成分，宣稱『肝臟解毒』
      之醫療效能，... 該品以藥品列管」、「NEW BORNSOLUTI
      ON-ACE：依其外標示，該品含chlorpheniramine maleate
      成分且宣稱治療『For cough and phlegm』等醫療效能，
      該品以人用藥品列管」、「GOLD SPIN LIFE：依外盒包裝
      資料所示，含有淫羊藿、鹿茸、高麗蔘及維他命B 群等成
      分，宣稱『滋養、強壯』等醫療效能，且標示為日本厚生
      省核准之醫藥品... 該品以藥品管理」，此有行政院衛生
      署100 年4 月18日FDA 藥字第1000005151號函1 件在卷可
      稽（見偵查卷第79頁以下），是扣案之「新肝寶精」、「
      SMARKEN 」、「MARIA AZAMI 」、「NEW BORNSOLUTION-A
      CE」、「GOLD SPIN LIFE」等物品，均應以藥品列管，而
      應依前開規定取得藥品之輸入許可證始可輸入，堪以認定
      。因此被告陳素蘭未取得上開藥品之輸入許可證，即與其
      真實姓名年籍資料均不詳之成年友人基於共同犯意聯絡，
      自日本搭乘飛機攜帶上開藥品入境我國桃園中正國際機場
      而輸入之，該等物品自屬藥事法第22條第1 項第2 款前段
      所稱之禁藥無訛。
（三）再按販賣禁藥罪之所謂「販賣」，祇需以營利為目的，將
      禁藥購入或賣出，有一於此，其犯罪即屬完成。被告於本
      院審理時自承：「每一罐賺約200 元的差價，成本每件約
      2,800 元至3,000 元左右，然後我再賣給別人，時間大概
      從99年開始一直到查獲時止」等語（見本院100 年10月5
      日審理筆錄）；於偵查中陳稱：「扣案物品我是以3 千多
      塊跟他們買的，我賣的很少，我本來有一些是要帶回大陸
      去給我爸媽，每次都賺差額，我只有賣過3-4 次，每次都
      賺1-2 百塊」等語（見偵查卷第70頁）；證人劉萬連於警
      詢時亦陳稱曾以3,600 元向被告陳素蘭買過「SMARKEN 」
      2 次等語（見偵查卷第14頁），堪認被告陳素蘭輸入上開
      禁藥後，確實係基於營利之目的購入並賣出，從中賺取差
      價，其行為自屬販賣無疑，被告陳素蘭空言辯稱其只是賺
      取車馬費，並非販賣云云，自無可採。
（四）綜上所述，本件事證明確，被告犯行洵堪認定，應予依法
      論科。
二、核被告陳素蘭所為，係犯藥事法第82條第1 項之輸入禁藥罪
    及同法第83條第1 項之明知為禁藥而販賣罪（起訴書誤載為
    藥事法第82條第1 項之輸入禁藥、第83條第1 項之販賣偽藥
    等罪嫌，業經蒞庭檢察官當庭更正為輸入禁藥、販賣禁藥罪
    嫌）。被告陳素蘭就所犯輸入禁藥罪，與其真實姓名年籍資
    料均不詳之成年友人間有犯意聯絡及行為分擔，應論以共同
    正犯。又按刑法上一行為而觸犯數罪名之想像競合犯存在之
    目的，在於避免對於同一不法要素予以過度評價，因此刑法
    修正刪除牽連犯之規定後，行為人主觀上基於單一之犯意，
    以數個舉動接續進行，而侵害同一法益，在時間、空間上有
    密切關係，依一般社會健全觀念，難以強行分開，在刑法評
    價上，以視為數個舉動之接續實行，合為包括之一行為予以
    評價，較為合理，即得一接續犯論以包括之一罪，以免刑法
    過度之評價（最高法院99年度台上字第4062號判決意旨參照
    ）。查被告於99年9 月間起意圖販賣而自日本輸入禁藥後，
    隨即接續多次販賣予他人牟利，乃係基於單一之目的，於時
    間、空間密接之情形下，反覆實施販賣禁藥之行為，而侵害
    同一法益，屬於接續犯，應各論以包括之一罪。再被告輸入
    禁藥之種類及數量非少，顯非供自行服用，其目的係為出售
    牟利，則被告輸入禁藥之時，其於主觀上已具有販賣之意圖
    ，自係以一行為同時觸犯上開輸入禁藥罪及明知為禁藥而販
    賣罪，參照最高法院99年度台上字第6167號判決意旨，為想
    像競合犯，應依刑法第55條規定從一較重之輸入禁藥罪處斷
    。至公訴意旨雖認被告反覆實施輸入、販賣禁藥之行為，應
    成立包括一罪之集合犯云云，惟集合犯係指犯罪構成要件之
    行為，依其本質、犯罪目的或社會常態觀之，通常具有反覆
    、繼續之特性，此等反覆、繼續實行之行為，於自然意義上
    雖係數行為，但依社會通念，法律上應僅為一總括之評價，
    法律乃將之規定為一獨立之犯罪類型，而為包括一罪，故犯
    罪是否為包括一罪之集合犯，客觀上，應斟酌其法律規定之
    本來意涵、實現該犯罪目的之必要手段、社會生活經驗中該
    犯罪實行常態及社會通念；主觀上，則視其是否出於行為人
    之一次決意，並秉持刑罰公平原則等情形，加以判斷，而刑
    法上有關輸入、販賣之罪（包括輸入、販賣毒品、槍械、偽
    藥、禁藥等），在立法者預定之構成要件類型上，並非屬於
    必須反覆或延續實行始能成立之犯罪，且該等製造、販賣行
    為，常有單一或偶發性販賣之情形，亦非絕對具有反覆、延
    續實行之特徵，是此部分公訴意旨所述，尚非允洽，附此敘
    明。
三、爰審酌被告陳素蘭前無犯罪科刑紀錄之素行狀況，有臺灣高
    等法院被告前案紀錄表在卷可參，暨其輸入禁藥進而販賣，
    嚴重影響國民健康及用藥安全，亦損及我國藥品衛生管理之
    完整性，兼衡其智識程度、犯罪動機、手段，及於犯後未能
    坦認犯行之態度等一切情狀，量處如主文所示之刑。末查，
    扣案之禁藥「新肝寶精」4 瓶、「SMARKEN 」29瓶、「MARI
    A AZAMI 」7 瓶、「NEW BORN SOLUTION-ACE 」4 瓶、「
    GOLDSPIN LIFE 」8 瓶以及帳冊1 本，均係被告陳素蘭所有
    ，供其輸入禁藥後進而販賣所用之物，業據其陳明在卷，爰
    依刑法第38條第1 項第2 款規定宣告沒收。
據上論斷，應依刑事訴訟法第299 條第1 項前段，藥事法第82條
第1 項，刑法第11條前段、第28條、第55條、第38條第1 項第2
款，判決如主文。
本案經檢察官卓俊吉到庭執行職務。
中    華    民    國  100     年    10    月    19    日
                     刑事第四庭  審判長法  官  連育群
                                       法  官  張瓊華
                                       法  官  劉芳菁
以上正本證明與原本無異。
如不服本判決，應於收受送達後10日內向本院提出上訴書狀，其
未敘述上訴之理由者並得於提起上訴後10日內向本院補提理由書
（均須按他造當事人之人數附繕本）「切勿逕送上級法院」。
                                       書記官  阮旭家
中    華    民    國  100     年    10    月    19    日
附錄本案科刑論罪之法條：
藥事法第82條
製造或輸入偽藥或禁藥者，處10年以下有期徒刑，得併科新臺幣
1 千萬元以下罰金。
犯前項之罪，因而致人於死者，處無期徒刑或10年以上有期徒刑
，致重傷者，處7 年以上有期徒刑。
因過失犯第1 項之罪者，處3 年以下有期徒刑、拘役或科新臺幣
50萬元以下罰金。
第1 項之未遂犯罰之。
藥事法第83條
明知為偽藥或禁藥，而販賣、供應、調劑、運送、寄藏、牙保、
轉讓或意圖販賣而陳列者，處7 年以下有期徒刑，得併科新臺幣
5 百萬元以下罰金。
犯前項之罪，因而致人於死者，處7 年以上有期徒刑，致重傷者
，處3 年以上12年以下有期徒刑。
因過失犯第1 項之罪者，處2 年以下有期徒刑、拘役或科新臺幣
30萬元以下罰金。
第1 項之未遂犯罰之。